臺灣臺中地方法院民事判決　九十三年訴字第二六四九號
　　原　　　告　乙○○
　　訴訟代理人　張慶達 律師
　　被　　　告　甲○○
　　訴訟代理人　林益輝 律師
　　複 代 理人　丙○○
當事人間損害賠償事件，本院於九十四年七月二十一日言詞辯論
終結，判決如下：
    主      文
被告應給付原告新台幣壹佰萬零貳仟玖佰貳拾柒元，及自民國九
十四年一月三日起至清償日止按年息百分之五計算之利息。
原告其餘之訴駁回。
訴訟費用由原告負擔百分之二十九，餘由被告負擔。
本判決原告勝訴部分於原告以新台幣參拾參萬肆仟參佰元供擔保
後，得假執行；但被告如於假執行程序實施前，以新台幣壹佰萬
零貳仟玖佰貳拾柒元為原告預供擔保，得免為假執行。
原告其餘假執行之聲請駁回。
    事實及理由
甲、程序方面：
    按訴狀送達後，原告不得將原訴變更或追加他訴，但擴張或
    減縮應受判決事項之聲明者，不在此限，民事訴訟法第二百
    五十五條第一項第三款定有明文。本件原告原起訴請求被告
    給付新台幣（下同）一百八十七萬七千三百一十七元及法定
    遲延利息，嗣於訴訟進行中，就其請求聲明減縮為被告應給
    付一百四十二萬一千八百五十六元及法定遲延利息，屬減縮
    應受判決事項之聲明，核與首揭規定相符，應予准許，合先
    敘明。
乙、實體方面：
一、本件原告主張：被告於民國九十二年七月二十八日七時五十
    分許，駕駛車牌號碼Ｘ八─五五七二號自小客車，沿台中市
    ○○街往忠仁街五十七號巷口方向行駛，到達忠勤街與忠仁
    街五十七號巷口時，將車輛暫停於路旁，隨後起步時，本應
    注意汽車起步前應顯示方向燈，注意前後左右有無障礙或車
    輛行人，並應讓行進中之車輛行人優先通行，而當時為晴天
    ，日間自然光線，視距良好，柏油路面乾燥無缺陷，亦無其
    他障礙物，且依其智識、能力均無不能注意之情事，竟疏未
    注意，率爾由路邊往左轉進入車道行駛，適有原告騎乘車號
    ＫＭＢ—五四三號機車，沿該路同方向行駛至被告之小客車
    左後方，突遇被告起步出來，閃避不及，被告所駕駛之自小
    客車左前側與原告騎乘之機車右側發生碰撞，原告因而人車
    倒地，受有右中指遠端指節壓砸傷缺損之傷害，爰依侵權行
    為法律關係請求被告賠償所支出醫療費用新台幣（下同）二
    萬五千二百零二元、減少勞動能力所受之損害九十七萬八千
    三百三十五元及精神慰撫金五十萬元，以上總計一百五十萬
    三千五百三十七元，另扣除已領取之強制汽車責任保險金八
    萬一千六百八十一元等語，並聲明：（一）被告應給付原告
    一百四十二萬一千八百五十六元及自九十四年一月三日起至
    清償日止，按週年利率百分之五計算之利息。（二）願供擔
    保，請准宣告假執行。
二、被告則以：伊於事故發生時係擬將所駕駛之自小客車倒車進
    入路邊，原告騎乘之機車自林森路轉入忠勤街因車速過快避
    煞不及，撞到正在倒車之被告自小客車之車頭，被告之車係
    自後遭原告機車所撞，本件事故之發生應係原告之過失所致
    ；原告所提之醫療費用收據中有部分重覆計算，且應扣除健
    保給付之部分；依行政院衛生署台中醫院於九十四年一月二
    十八日以中醫歷字第０９４００００６１２號函覆可知，其
    所受之傷害未達殘缺，傷害情狀對其勞動能力並無減損；慰
    撫金之請求過高等語資為抗辯。並聲明：(一)判決駁回原告之
    訴及假執行之聲請；(二)如受不利判決，願供擔保請准宣告免
    假執行。
三、兩造不爭執之事項：
（一）被告於九十二年七月二十八日七時五十分許，駕駛Ｘ八－
      五五七二號自小客車與原告騎乘車號ＫＭＢ－五四三號機
      車，於忠勤街與忠仁街五十七號巷口發生碰撞。
（二）原告受有右中指遠端指節壓砸傷缺損之傷害。
（三）原告已領取強制汽車責任保險金八萬一千六百八十一元。
四、本件兩造爭執在於系爭車禍之過失責任歸屬及原告因系爭車
    禍得向被告請求之金額為何，茲分述如下：
（一）經查原告主張被告駕車於前開時地肇事，因而致伊受有前
      述傷害之事實，業據其提出行政院衛生署台中醫院診斷証
      明書、醫療費用証明書為証，並有本院九十三年度中交簡
      字第一四六五號及九十三年度中交簡上字第五九八號被告
      過失傷害案件偵審卷及刑事判決可稽，復經本院依職權調
      閱上述刑事卷審認無誤。被告雖否認上情，並辯稱伊係在
      倒車中被撞，且係原告未注意車前狀況云云，惟查：被告
      於刑事偵查中係稱「我已經停進去了，我才會只看前方」
      （詳見九十三年偵字第六七四七號卷第廿二頁），核與伊
      於刑事審理中所言「要把車子停進去」並不相合（詳九十
      三年中交簡上卷九十四年一月二十六日準備程序筆錄）。
      而依原告於偵查中所言係「當時我騎車時前方路是淨空的
      ，沒看到車子在停車，等我騎到甲○○左邊時，他才突然
      出來，我猜想甲○○可能是沒有停好，而要第二次停車」
      （亦參上述偵卷第廿二頁）。而依現場照片被告汽車係呈
      左斜之情形，且被告汽車右後輪距路旁圍牆仍有相當距離
      ，其左前輪呈平直向前狀態，若於此情形將車回正停車，
      該車確實有無法緊靠路旁停車之情形。被告之汽車應非已
      倒車完成停止中被撞，而係向前行進中，原告所稱被告未
      停妥而第二次停車，與現場跡證亦無相違而應有此可能。
      而被告之汽車若係停於路邊欲倒車，則其要做轉入右後方
      之停車位之動作前，自仍應注意是否有往來之車輛，而以
      被告汽車左後車輪距巷口尚有十二點二公尺（見卷附道路
      交通事故現場圖），被告應無不能注意之情形，而被告自
      承發生車禍前並未看後方情況。一般言之，倒車而向右後
      停車之動作，勢必帶動其車頭向左移動，而依被告之汽車
      左前車輪位置距雙黃線延伸處僅零點二公尺、左前車頭幾
      已在雙黃線延伸處上，兩車撞擊處係汽車左前葉子板，而
      機車係倒於汽車左前角旁等情以觀，足徵原告之車速不快
      ，應係因被告汽車車頭突然向左阻擋了機車之行進路線，
      致原告反應不及而產生碰撞。否則若係原告根本未注意前
      方，則可能追撞或擦撞被告汽車車後、左後半部、中間部
      位或前車門，以汽車之占據整個車道之情形，原告若欲不
      碰撞，恐需跨過雙黃線駛入來車道方能避免，原告騎機車
      前進，對停於路中之車當不可能看不見，其所稱被告之車
      突然駛出應較可能，實尚難以原告有撞及被告汽車左前車
      頭部位，即認原告有未注意前方之情形，是被告有起駛不
      當之情形堪以認定，被告前開所辯，與事實未盡相符，自
      無可採。此外，並有道路交通事故調查報告表、現場圖、
      診斷證明書各一紙及照片四張附於刑事卷可稽，原告所言
      應可採信，被告當時應係要往前起步屬實。
（二）按「起步前應顯示方向燈，注意前後左右有無障礙或車輛
      行人，並應讓行進中之車輛行人優先通行。」道路交通安
      全規則第八十六條第一項第六款定有明文。而汽車駕駛人
      ，起駛前不讓行進中之車輛、行人優先通行者，屬爭道行
      駛，道路交通管理處罰條例第四十五條第十款亦定有處罰
      明文。被告於前揭時地駕駛車輛應注意上開規定，且依當
      時路況，又無不能注意之情事，竟疏未注意因而肇事，致
      原告受有傷害，被告應有過失，本件車禍並非原告未注意
      車前狀況而發生。況本件經送請台灣省台中市區車輛行車
      事故鑑定委員會鑑定結果，亦認被告甲○○駕駛小客車由
      路邊起步行駛時未讓行進中車輛先行，為肇事原因；原告
      乙○○駕駛重機車無肇事因素，有鑑定意見書附卷可參，
      益證被告之行為有過失。原告因本件車禍受有右手指壓砸
      併部分截肢之傷害，被告上開過失駕駛行為，與原告所受
      之前開傷害間，顯有相當因果關係，亦堪認定。
（三）按因故意或過失，不法侵害他人之權利者，負損害賠償責
      任；汽車、機車或其他非依軌道行駛之動力車輛，在使用
      中加損害於他人者，駕駛人應賠償因此所生之損害；不法
      侵害他人之身體或健康者，對於被害人因此喪失或減少勞
      動能力，或增加生活上之需要時，應負損害賠償責任；不
      法侵害他人之身體、健康、名譽、自由、信用、隱私、貞
      操，或不法侵害其他人格法益而情節重大者，被害人雖非
      財產上之損害，亦得請求賠償相當之金額；民法第一百八
      十四條第一項前段、第一百九十一條之二前段、第一百九
      十三條第一項、第一百九十五條第一項前段分別定有明文
      。本件被告因前開行為，致原告受有損害，自有相當因果
      關係，已如前述，揆諸前開規定，原告請求被告賠償其財
      產及非財產上之損害，自屬有據。茲就原告請求賠償之各
      項損害金額，審酌如下：
      １、醫藥費用部分：
        原告主張因本件事故受有前述傷害，支出醫藥費用共二
        萬五千二百零二元，固據其提出行政院衛生署台中醫院
        全民健保身分就醫醫療費用收據本影本十九紙為據，惟
        查，全民健康保險係社會保險，其保險費用大部分由國
        家預算負擔，其目的無非在於減輕或免除被保險人之因
        疾病所需負擔之醫療費用之財產支出之壓力，並非在使
        被保險人獲得額外及重複之補助，經本院向行政院衛生
        署台中醫院函查原告實際支出之費用僅六千二百七十三
        元，此有該院九十四年一月二十八日中醫歷字第０九四
        ００００六一二號函附之收據附卷可參，是本件原告關
        於醫療費用之賠償請求應僅限於實際支出之六千二百七
        十三元。原告醫療費用僅就前開原告支出之六千二百七
        十三元部分得為請求。
      ２、減少勞動能力部分：原告主張本件車禍導致其受傷，
        其受傷前投保薪資為二萬二千八百元，因本件車禍受傷
        致右手指截肢，經勞工保險局核定為殘廢第十三級，故
        請求被告賠償減少勞動能力之損失九十七萬八千百三十
        五元等語。經查，原告因本件車禍受傷，致右手中指截
        肢及關節僵直，對照勞工保險殘廢給付標準表，原告受
        傷之程度屬於殘廢第十三等級，喪失百分之二三點０七
        勞動能力程度，而原告受傷前每月投保資所得為二萬二
        千八百元，業據其提出投保資料表一紙附卷可參，而原
        告為五十六年十月三日出生，自本件車禍九十二年七月
        二十八日起至勞工強制退休年齡六十歲止，原告尚可工
        作二十四年，則依複式霍夫曼係數扣除中間利息，原告
        得請求減少勞動能力之損害為（22800×12×0.2307×
        15.00000000=978335），原告此部分之請求，為有理由
        ，應予准許。
      ３、慰撫金部分：
        原告因被告之前開過失行為，致右手指截肢，無法回復
        從前之工作，精神上確受痛苦，自得請求被告賠償非財
        產上損害之慰藉金。爰斟酌原告因本件車禍所受之傷害
        及原告現年三十八歲，工專電機工程科畢業，車禍受傷
        前月薪資二萬二千八百元，被告二十七歲，大學畢業，
        現月薪資一萬七千四百元，原告有房屋三筆、土地十九
        筆，被告房屋二筆、自有汽車一輛（詳卷附財政部台灣
        省中區國稅財產歸屬資料清單）等一切情狀後，認原告
        請求賠償慰撫金額以十萬元為相當，逾此部分所為請求
        ，尚嫌過高，不應准許。
    （四）綜上所述，原告得主張所受損害之金額合計為一百零
          六萬一千八百一十四元（計算式為：6273元＋000000
          000000=0000000元）。再按保險人依強制汽車責任保
          險法規定給付之保險金，視為加害人或被保險人損害
          賠償金額之一部分；加害人或被保險人受賠償請求時
          ，得扣除之，強制汽車責任保險法第三十條定有明文
          。查原告因此次車禍而自保險公司領取汽車強制責任
          保險金共八萬一千六百八十一元，為兩造所不爭執，
          依前開說明，應自本件損害賠償金額中扣除，則扣除
          後，原告得請求被告賠償一百萬零二千九百二十七元
          （0000000－00000＝0000000）。
六、從而，原告基於侵權行為之規定，請求被告應給付原告一百
    萬零二千九百二十七元，及自九十四年一月三日起至清償日
    止，按年息百分之五計算之法定遲延利息，尚無不合，應予
    准許，超過部分則無理由，應予駁回。
七、原告陳明願供擔保請准宣告假執行及被告陳明願供擔保，聲
    請宣告免為假執行，經核均無不合，並酌定相當擔保金額為
    假執行及免為假執行；其餘假執行之聲請，因訴之駁回而失
    所依附，不予准許。
八、本件事證已臻明確，兩造其餘主張及所提證據與本院上開論
    斷無涉或無違，不予贅述。
九、本件訴訟費用及假執行、免為假執行之依據：民事訴訟法第
    七十九條、第三百九十條第二項、第三百九十二條，判決如
    主文。
中　　　華　　　民　　　國　　94　　年　　　8　月　5　日
                          臺灣臺中地方法院民事第二庭
                            法  官       　涂秀玲
正本係照原本作成。
如對本判決上訴，須於判決送達後廿日內向本院提出上訴狀
中　　　華　　　民　　　國　94　　年　　8　　　月5    日
                            法院書記官　李憲平
